【裁判字號】    98,交聲,644
【裁判日期】    990223
【裁判案由】    違反道路交通管理處罰條例聲明異議
【裁判全文】
臺灣新竹地方法院交通事件裁定         98年度交聲字第644號
移送機關即  交通部公路總局新竹區監理所新竹市監理站
原處分機關
異  議  人  甲○○
即受處分人
送達代收人  乙○○
上列異議人因違反道路交通管理處罰條例案件，對於交通部公路
總局新竹區監理所新竹市監理站民國98年8月6日竹監新四字第裁
51-E00000000號所為之違反道路交通管理事件裁決處分，聲明異
議，本院裁定如下：
    主    文
原處分撤銷。
甲○○汽車駕駛人，駕駛汽車經測試檢定酒精濃度超過規定標準
，應吊扣其小型車普通駕駛執照拾貳個月及接受道路交通安全講
習。
    理    由
一、按汽車駕駛人飲用酒類或其他類似物後其吐氣所含酒精濃度
    超過每公升0.25毫克或血液中酒精濃度超過0.05﹪以上，不
    得駕車；又汽車駕駛人，駕駛汽車經測試檢定有酒精濃度超
    過規定標準之情形者，處新臺幣（下同）1萬5,000元以上 6
    萬元以下罰鍰，並當場移置保管該汽車及吊扣其駕駛執照 1
    年，並應接受道路交通安全講習，道路交通安全規則第 114
    條第2 款、道路交通管理處罰條例第35條第1項第1款、第24
    條第1項第2款分別定有明文。
二、本件原處分機關處分意旨略以：異議人甲○○駕駛車牌號碼
    0178-HJ號自小客車，於民國98年1月24日晚上11時55分許在
    新竹市○○街89號前，因酒後駕車，吐氣所含酒精濃度測試
    值達每公升0.70毫克，為舉發單位即新竹市警察局第三分局
    南門派出所警員填掣竹市警交字第E00000000 號舉發違反道
    路交通管理事件通知單（下稱舉發通知單）予以舉發，嗣異
    議人於應到案日期前至原處分機關聽候裁決，原處分機關乃
    依道路交通管理處罰條例第35條第1項第1款規定，於98年 8
    月6日以竹監新四字第裁51-E00000000 號違反道路交通管理
    事件裁決書（下稱裁決書）裁處異議人罰鍰4萬9,500元，吊
    扣駕駛執照12個月，並施以道安講習等語。
三、本件異議人聲明異議意旨略以：異議人酒駕案件業經臺灣新
    竹地方法院檢察署（下稱新竹地檢署）以98年度偵字第1098
    號為緩起訴處分在案，異議人並依緩起訴處分書之指示向財
    團法人新竹縣天主教世光教養院支付4 萬元，又異議人家中
    尚有母親及3名子女待扶養，請求以緩起訴處分金4萬元扣抵
    酒駕罰鍰，為此聲明異議等語。
四、經查：
(一)、異議人甲○○於前揭時地酒後駕車，經警測得其吐氣所含酒
    精濃度超過規定標準，而予舉發「酒後駕車經測試為0.70mg
    /L」之違規，惟異議人同時涉犯刑法第185條之3公共危險罪
    ，業經新竹地檢署檢察官於98年2月13日以98年度偵字第109
    8號為緩起訴處分，緩起訴期間為1年，並命異議人應於緩起
    訴處分確定後2 個月內，向財團法人新竹縣天主教世光教養
    院支付4 萬元，嗣依職權送請再議，亦經臺灣高等法院檢察
    署檢察長以98年度上職議字第2498號處分書駁回在案，緩起
    訴期間為98年3月2日起至99年3月1日止，而異議人已於98年
    3月20日支付4萬元予財團法人新竹縣天主教世光教養院等情
    ，業據異議人於聲明異議狀內記載明確，並有舉發通知單、
    裁決書、新竹地檢署檢察官98年度偵字第1098號緩起訴處分
    書、臺灣高等法院檢察署98年度上職議字第2498號處分書、
    新竹地檢署檢察官執行緩起訴處分命令通知書、98年度建議
    指定支付緩起訴處分金之公益團體名冊、國泰世華商業銀行
    匯出匯款回條及臺灣高等法院被告前案紀錄表各乙份在卷可
    稽，且經本院調取上開案卷核閱無訛。是以，異議人於前開
    時地酒後超過規定標準駕駛動力交通工具為警查獲，並受緩
    起訴處分確定，且已依緩起訴處分內容向財團法人新竹縣天
    主教世光教養院支付4萬元等事實，均堪認定。
(二)、按94年2月5日公布，於95年2月5日施行之行政罰法第26條規
    定：「一行為同時觸犯刑事法律及違反行政法上義務規定者
    ，依刑事法律處罰之。但其行為應處以其他種類行政罰或得
    沒入之物而未經法院宣告沒收者，亦得裁處之。前項行為如
    經不起訴處分或為無罪、免訴、不受理、不付審理之裁判確
    定者，得依違反行政法上義務規定裁處之」。又其他種類行
    政罰，係指違反行政法上之義務應受「裁罰性」之「不利處
    分」，依行政罰法第2 條規定，包括限制或禁止行為之吊扣
    證照處分及警告性之講習處分在內。究其立法目的，一行為
    同時觸犯刑事法律及違反行政法上義務規定時，由於刑罰與
    行政罰同屬對不法行為之制裁，而刑罰之懲罰作用較強，故
    依刑事法律處罰，即足資警惕時，實無一事二罰再處行政罰
    之必要；且刑事法律處罰，由法院依法定程序為之，較符合
    正當法律秩序，應予優先適用，但罰鍰以外之沒入或其他種
    類行政罰，因兼具維護公共秩序之作用，為達行政目的，行
    政機關仍得併予裁處。
(三)、復按緩起訴期間內，有下列情形之一者，檢察官得依職權或
    依告訴人之聲請撤銷原處分，繼續偵查或起訴：於期間內
    故意更犯有期徒刑以上刑之罪，經檢察官提起公訴者。緩
    起訴前，因故意犯他罪，而在緩起訴期間內受有期徒刑以上
    刑之宣告者。違背第253條之2第1 項各款之應遵守或履行
    事項者，刑事訴訟法第253條之3第1 項定有明文。準此可認
    ，經檢察官為「緩起訴」處分者，於「緩起訴」之猶豫期間
    內，最終是否會被檢察官提起公訴，猶懸而未定，亦即「緩
    起訴」處分於猶豫期間內尚未具有實質之確定力，檢察官於
    緩起訴期間內，可對被告為繼續觀察，如被告顯無反省警惕
    之情或根本欠缺反省警惕之能力，檢察官仍得依職權或依告
    訴人之聲請，將被告「緩起訴」處分撤銷，固見緩起訴處分
    顯與不起訴處分之性質不同，而行政罰法第26條明定「一行
    為不二罰」之原則，且應受行政罰之行為如經「不起訴處分
    或為無罪、免訴、不受理、不付審理」之裁判確定者，始得
    依違反行政法上義務規定裁處之，並未包括「緩起訴」處分
    在內。但「緩起訴」處分之最終使被告免於刑事訴追之效果
    與「不起訴」處分之效果相同，是以行政罰法第26條第2 項
    是否不包括緩起訴處分情形，仍非無疑，且觀諸被告須待緩
    起訴處分實質確定時，最終始能確定免於受刑事訴追，亦即
    在緩起訴期間內即猶豫期間期滿前，該緩起訴處分仍有被撤
    銷之可能，此時原處分機關若依法為行政裁決，將使受處分
    人有同時遭受行政處罰及刑事訴追之危險，顯與行政罰法第
    26條規定之立法意旨相違背。況檢察官為緩起訴處分時，依
    刑事訴訟法第253條之2第1 項規定對被告所為之指示及課予
    負擔，具有實質刑罰之效果，對被告具有財產減少及自由受
    限之影響，性質上可謂刑事處分，而緩起訴制度雖以特別預
    防為優先考量，但在具體個案決定上，實則已達到一般預防
    的作用及報應理念，基於一行為不二罰原則，受處分人既已
    就其行為受到刑事處分，自不應因同一行為再受到國家的處
    罰（臺灣高等法院暨所屬法院96年法律座談會刑事類提案第
    36號研討結果參照）。查本件異議人所受緩起訴處分期間為
    1 年，即自98年3月2日起至99年3月1日止，於此期間內，異
    議人仍有因刑事訴訟法第253 條之3第1項各款規定，經檢察
    官撤銷緩起訴處分繼續偵查或起訴，而受刑事處罰之可能，
    此時行政機關若逕行依法行政裁罰，毋寧將使異議人有同時
    遭受行政處罰及刑事處罰之危險。準此，原處分機關自不得
    於緩起訴期間屆滿前，依道路交通管理處罰條例第35條第 1
    項第1 款規定逕予裁處異議人罰鍰之處分，是原處分機關於
    98年8月6日裁處異議人罰鍰4萬9,500元，即與行政罰法第26
    條第1項前段、第2項規定有違，難謂適法。
(四)、至原處分裁處吊扣異議人駕駛執照12個月及施以道安講習部
    分，揆諸前揭說明，既屬達成遏止酒後駕車之不法行為，維
    護道路交通用路權人之安全法益等行政目的所必要之不利處
    分，縱異議人因同一酒後駕車行為涉犯公共危險罪嫌而另受
    檢察官發動刑事訴追，依行政罰法第26條第1 項但書之規定
    ，仍得裁處之，不受同條項前段「一事不二罰」原則之拘束
    。
五、綜上所述，本件異議人確有駕駛汽車經測試檢定酒精濃度超
    過規定標準之違規行為，然異議人之同一違規行為既經檢察
    官為緩起訴處分確定，並命繳納支付4 萬元，依前揭說明，
    在緩起訴處分期間尚未期滿而未實質確定前，原處分機關裁
    處異議人罰鍰4萬9,500元部分，於法自有未合；又原處分機
    關裁處吊扣駕駛執照12個月及施以道安講習部分，雖未據異
    議人聲明異議，然因酒後駕車僅有一交通違規行為，且有關
    其處罰效果之罰鍰、吊扣駕駛執照及施以道路交通安全講習
    等與該交通違規行為是否存在，均無從分離，本院自應就原
    處分全部加以審理（臺灣高等法院暨所屬法院98年法律座談
    會決議第23號意旨參照）。從而，原處分機關之裁決既有上
    開違誤，自應由本院撤銷原處分機關之裁處，僅就吊扣駕駛
    執照及接受道路交通安全講習部分，依道路交通管理處罰條
    例第35條第1項第1款、第24條第1項第2款規定，另行裁處如
    主文第2 項所示，以資適法。至於酒醉駕車之罰鍰部分，應
    由原處分機關俟上開緩起訴期間屆滿而終局確定，或異議人
    經撤銷緩起訴並受刑事追訴處罰後，另為適法之處分，併此
    敘明。
六、應依道路交通案件處理辦法第20條前段，裁定如主文。
中    華    民    國  99  年     2     月      23     日
                  交通法庭    法  官   林惠君
以上正本證明與原本無異。
如不服本裁定，應於裁定送達後5日內向本院提出抗告狀。
中    華    民    國  99  年     2     月      23     日
                              書記官   蔣淑君

司法院資訊處製作；財團法人民間司法改革基金會備份。
